【裁判字號】    97,交聲,1444
【裁判日期】    971104
【裁判案由】    違反道路交通管理處罰條例聲明異議
【裁判全文】
臺灣桃園地方法院交通事件裁定        97年度交聲字第1444號
                                    97年度交聲字第1448號
原處分機關  交通部公路總局新竹區監理所中壢監理站
異  議  人
即受處分人  甲○○
上列異議人即受處分人因違反道路交通管理處罰條例案件，對於
交通部公路總局新竹區監理所中壢監理站97年8 月25日，以壢監
裁字第53-Ｚ000000000 號及壢監裁字第裁53-Z1B000437號所為之
處分（原舉發案號：交通部公路總局新竹監理所95年8 月14日竹
監營字第510043646 號及內政部警政署國道公路警察局97年7 月
15日公警局交字第ZIB00437號），聲明異議，本院裁定如下：
    主  文
異議均駁回。
    理  由
一、原處分意旨略以：異議人即受處分人甲○○於民國93年12月
    26日因汽車駕照經原處分機關註銷，而未重新考領駕照，即
    於95年5 月26日17時07分許於行經臺北市○○路○ 段洪墘路
    口，因於「行人穿越道臨時停車」，遭臺北市政府警察局員
    警查獲，以北市警交字第AEU457135 號通知單當場舉發，嗣
    經查詢公路電子閘門後，發現異議人之駕駛執照早已註銷，
    故另以竹監壢字第510043646 號通知單逕行舉發異議人無照
    駕駛；復於97年7月15日19時01分許，駕駛F2-9362號自小客
    車，行經國道1 號南下35.4公里處因「駕駛執照業經註銷仍
    駕駛小行車」，遭內政部警政署國道公路警察局第壹警察隊
    泰山分隊員警以公警局交字第Z1B000437 號通單當場舉發，
    前者嗣由交通部公路總局新竹區監理所中壢監理站，依道路
    交通管理處罰條例第21條第1項第1款之規定，裁處異議人罰
    鍰新臺幣（下同）4,800 元，後者亦經交通部公路總局新竹
    區監理所中壢監理站依同法之規定，裁處異議人罰鍰4,800
    元。
二、異議意旨略以：異議人早已因故搬家，實際並未收受舉發違
    規通知單，不知有違規遭開罰及註銷駕駛執照之情形，竟因
    此連續遭此處罰，為此聲明不服云云。
三、按汽車駕駛人未領有駕駛執照駕車者，處新臺幣6 千元以上
    1 萬2 千元以下罰鍰，並當場禁止其駕駛，道路交通管理處
    罰條例第21條第1 項第1 款定有明文。次按道路交通管理事
    件統一裁罰基準及處理細則第5 條規定，有關文書送達之程
    序，依行政程序法之規定。而依行政程序法第72條第1 項、
    第73條第1 項、第74條第1 項、第2 項之規定，送達於應受
    送達人之住居所、事務所或營業所為之，但在行政機關辦公
    處所或他處會晤應受送達人時，得於會晤處所為之；又於應
    送達處所不獲會晤應受送達人時，得將文書付與有辨別事理
    能力之同居人、受僱人或應送達處所之接收郵件人員；又送
    達不能依前2 條規定為之者，得將文書寄存送達地之地方自
    治或警察機關，若由郵務機關送達者，得將之寄存於送達地
    之郵政機關，並作送達通知書2 份，1 份黏貼於應受送達人
    住居所、事務所、營業所或其就業處所門首，另1 份交由鄰
    居轉交或置於該送達處所信箱或其他位置，以為送達。次按
    民事訴訟文書之寄存送達，依民事訴訟法第138 條第2 項規
    定，自寄存之日起，經10日發生效力，此因應受送達人未必
    能即時領取訴訟文書而知悉其內容，故特設此規定以保障其
    權益。行政程序法雖未如前述民事訴訟法增設第138 條第 2
    項規定，但基於保障應受送達人權益之同一理由，解釋上應
    認為有上開規定之類推適用，合先敘明。
四、經查：
(一)、異議人於92年12月16日2 時39分許，駕駛車牌號碼為3T-572
    1 號自用一般小客車，行經桃園縣中壢市○○路○段62號前
    ，因行車速度超過規定之最高時速20公里以上，違反道路交
    通管理處罰條例第40條之規定，為舉發單位桃園縣政府警察
    局填載第D00000000 號違規通知單舉發，並經交通部公路總
    局新竹區監理所中壢監理站於93年11月10日填摯第53-D0000
    0000號裁決書，依異議人之戶籍地址送達，惟因無人簽收，
    經催領程序仍無人領取，乃依行政程序法第74條之規定於93
    年11月18日以寄存於當地郵局之寄存送達方式完成送達程序
    ，後因異議人逾期未繳罰鍰，乃依同條例第65條之規定，於
    93年12月26日易處吊銷異議人駕照之處分，因此異議人於95
    年5 月26日及97年7 月15日確實係無照駕駛，殊無疑問。
(二)、異議人雖辯稱：伊因早已搬家，並未收受舉發違規通知單云
    云，然查，被告93年間所設戶籍地址係「桃園縣中壢市○○
    街309 巷17號」，該址異議人於85年11月19日遷入後，於94
    年12月26日始行遷出，此有卷附桃園縣中壢市戶政事務所97
    年8 月27日桃中戶字第0970008345號函1 紙，及異議人之遷
    徙記錄資料查詢結果3 紙在卷可參，而交通部公路總局新竹
    區監理所中壢監理站於93年11月10日所作成之壢監裁字第53
    -D00000000號裁決書，經投遞至異議人前開戶籍地時，因不
    獲會晤應受送達人，經催領程序後仍無人領取，遂於93年11
    月18日將文書寄存於送達地之郵政機關，並做送達通知書置
    於異議人前開住處信箱等情，亦有交通部公路總局新竹區監
    理所中壢監理站竹監壢字第0972004657號函、裁決書送達證
    書影本各1 份附卷可考，依前所述，應認該舉發違規通知書
    於93年11月18日寄存送達之日起10日發生送達效力。
(三)、綜上所述，異議人所持之駕駛執照業經監理機關註銷，其註
    銷期間為93年12月26日，異議人於本案95年5 月26日及97年
    7 月15日分別為警查獲時，其駕駛執照業經註銷，異議人前
    開違規事實堪以認定。
(四)、更何況，姑不論異議人之駕駛執照業於95年5 月16日已經註
    銷，縱未加註銷，揆諸異議人業經註銷之駕駛執照，其有效
    期日為96年7 月31日，異議人未於到期日前換照，仍於97年
    7 月15駕車行駛於國道1 號公路上，亦違反同條例第22條第
    1 項第7 款之「駕駛執照逾有效期間仍駕車」之規定甚明。
五、原處分機關據以異議人之裁處異議人罰鍰各4,800 元，經核
    並無違誤。異議人以其並未收受舉發違規通知單，向本院院
    聲明異議，為無理由，應予駁回。爰裁定如主文。
六、據上論斷，應依道路交通案件處理辦法第19條，裁定如主文
    。
中    華    民    國    97    年    11    月    4     日
                  交通法庭  法  官  陳筱蓉
以上正本證明與原本無異。
如不服本裁定，應於送達後5 日內，向本院提出抗告狀。
                            書記官  陳恩如
中    華    民    國    97    年    11    月    4     日


司法院資訊處製作；財團法人民間司法改革基金會備份。
